臺灣臺北地方法院民事裁定
111年度事聲字第50號
異  議  人  林益如  

相  對  人  吉美建設事業股份有限公司

兼法定代理人蔡郁君  


上列當事人間確定訴訟費用額事件，異議人對民國111年5月23日
本院111年度司聲字第474號司法事務官裁定聲明異議，本院裁定
如下：
    主  文
異議駁回。
    理  由
一、按司法事務官處理事件所為之處分，與法院所為者有同一之
    效力；當事人對於司法事務官處理事件所為之終局處分，得
    於處分送達後10日之不變期間內，以書狀向司法事務官提出
    異議；司法事務官認前項異議有理由時，應另為適當之處分
    ；認異議為無理由者，應送請法院裁定之；法院認第一項之
    異議為有理由時，應為適當之裁定；認異議為無理由者，應
    以裁定駁回之；民事訴訟法第240條之3及第240條之4第1項
    至3項分別定有明文。查，本院司法事務官於民國111年5月2
    3日所為111年度司聲字第474號裁定（下稱原裁定），於同
    年月25日送達異議人，有送達證書在卷可稽（見司聲卷第20
    頁），異議人於同年6月2日具狀表向本院聲明異議，本院司
    法事務官認其異議無理由而送請本院裁定，核與上開規定相
    符，合先敘明。
二、本件異議意旨略以：異議人於民國110年6月9日聲請清償票
    款事件對相對人強制執行金額僅新臺幣（下同）100,000,00
    0元，惟相對人起訴異議人之訴訟標的金額高達900,000,000
    元，致本案確定訴訟費用額高達7,052,000元，顯有失公平
    等語，爰依法聲明異議，請求廢棄原裁定。
三、相對人陳述意見略以：異議人聲明異議之內容，與原裁定應
    審酌事項毫無關聯，且異議人所執本票裁定之執行名義，本
    即為900,000,000元，相對人起訴請求確認本票付款請求權
    不存在，及異議人不得執上開本票裁定對相對人強制執行，
    自應以900,000,000元為訴訟標的價額。又訴訟標的價額核
    定及所應徵收之裁判費金額若干，應由受理本案訴訟之法院
    依職權審核；本件訴訟標的價額為900,000,000元，相對人
    於起訴時已繳納裁判費7,052,000元，經法院核定無誤後開
    始審理並裁判，故原裁定認定並無顯失公平，異議人之異議
    ，顯無理由，應予駁回。
四、按法院未於訴訟費用之裁判確定其費用額者，第一審受訴法
    院於該裁判有執行力後，應依聲請以裁定確定之；依此裁定
    所確定之訴訟費用額，應於裁定送達之翌日起，加給按法定
    利率計算之利息，民事訴訟法第91條定有明文。又確定訴訟
    費用額之程序，僅在審究有求償權之一造當事人所開列之費
    用項目，及其提出支付費用之計算書等證據，是否屬於訴訟
    費用之範圍，以確定應負擔訴訟費用之他造當事人所應賠償
    其訴訟費用之數額。至訴訟費用究應由何人負擔？按何比例
    負擔？悉依命負擔訴訟費用之確定裁判主文定之，不容於確
    定訴訟費用額之程序中，更為不同之酌定（最高法院98年度
    台抗字第705號裁定參照）。末按一訴主張數項標的者，其
    訴訟標的價額合併計算之；但所主張之數項標的互相競合或
    應為選擇者，其訴訟標的價額，應依其中價額最高者定之，
    民事訴訟法第77條之2第1項亦有明文。而當事人請求雖屬不
    同訴訟標的，惟自經濟上觀之，其訴訟目的一致，不超出終
    局標的範圍，其訴訟標的價額，應擇其中價額較高者定之(
    參見最高法院95年度台抗字第64號、102年度台抗字第458號
    等民事裁判意旨)。
五、經查：
　㈠本件相對人2人對異議人提起110年度重訴字第456號債務人異
    議之訴（下稱系爭民事事件），經本院判決異議人敗訴，第
    一審訴訟費用由異議人負擔；嗣異議人不服提起上訴後，因
    逾期未繳納上訴費用，經臺灣高等法院以111年度重上字第6
    0號裁定駁回異議人上訴，第二審訴訟費用由異議人負擔確
    定等節，業經本院依職權調閱上開卷宗確認無訛。是依前揭
    確定判決，系爭民事事件之第一審、第二審訴訟費用均應由
    異議人負擔。
　㈡相對人2人於系爭民事事件第一審起訴時原聲明請求：先位聲
    明：⒈確認異議人持有如附表所示之本票，對於相對人2人之
    本票債權不存在。⒉異議人不得以本院109年度抗字第475 號
    裁定作為執行名義，對相對人2人為強制執行；備位聲明：⒈
    確認異議人持有如附表所示之本票，對於相對人2人之本票
    付款請求權不存在。⒉異議人不得執本院109年度抗字第475
    號裁定作為執行名義，對相對人2人為強制執行，並以訴訟
    標的價額900,000,000元計算，繳納第一審裁判費7,052,000
    元等節，有本院自行收納款項收據在卷可稽（見重訴卷第1
    頁）。相對人2人嗣於訴訟繫屬中為訴之追加，並變更聲明
    為：先位聲明：⒈確認異議人持有如附表所示之本票，對於
    相對人2人之本票付款請求權不存在。⒉本院110年度司執字
    第59986號執行事件應予撤銷。⒊異議人不得以如附表所示之
    本票所取得之本票裁定作為執行名義，對相對人2人為強制
    執行；備位聲明：⒈確認異議人持有如附表所示之本票，對
    於相對人2人之本票債權不存在。⒉本院110年度司執字第599
    86號執行事件應予撤銷。⒊異議人不得以如附表所示之本票
    所取得之本票裁定作為執行名義，對相對人2人為強制執行
    。相對人上開訴之變更，經前揭確定判決認符合民事訴訟法
    第255條第1項第2款規定。而系爭民事事件變更後之先、備
    位聲明，核屬以一訴主張數項標的，且二者不可併存故應為
    選擇，其訴訟標的價額應擇高認定之。其中：先位聲明之第
    1項聲明係訴請確認本票付款請求權不存在，應以本票面額9
    00,000,000元核定其價額；第2項聲明係請求排除強制執行
    之利益，應以異議人聲請執行債權額100,000,000元為其價
    額；第3項聲明係因本票付款請求權不存在而得受之利益，
    應以票據金額即900,000,000元為其價額。惟上述3項聲明之
    經濟目的同一，存在競合關係，依民事訴訟法第77條之2第1
    項但書規定，訴訟標的價額應擇價額較高者即900,000,000
    元定之。至備位聲明各項聲明之訴訟標的價額，均與先位聲
    明之各項聲明相同，且具經濟目的同一、存在競合關係，亦
    應擇價額較高者即900,000,000元為其訴訟標的價額。故系
    爭民事事件之訴訟標的價額應為900,000,000元，核應徵第
    一審裁判費為7,052,000元，故異議人於第一審應負擔之裁
    判費為7,052,000元本息；至第二審訴訟，前經本院以110年
    度重訴字第456號裁定第二審訴訟標的價額為900,000,000元
    ，應徵第二審裁判費為10,578,000元，但異議人並未繳納。
    從而，原裁定確定異議人於系爭民事事件應負擔之訴訟費用
    額為7,052,000元，及自原裁定送達翌日起至清償日止，按
    週年利率5%計算之利息，於法並無違誤。異議人執上詞主張
    應以其聲請強制執行時之執行金額100,000,000元核定為系
    爭民事事件之訴訟標的價額，並據此計算及確定其應負擔之
    訴訟費用額，方屬公平云云，核屬無據，並無可採。
　㈢綜合上述，原裁定確定異議人應負擔系爭民事事件之訴訟費
    用額為7,052,000元，及自原裁定送達異議人之翌日起至清
    償日止，按週年利率5%計算之利息，於法並無違誤。異議意
    旨指摘原裁定不當，求予廢棄，為無理由，應予駁回。　
六、據上論結，本件異議為無理由，依民事訴訟法第240條之4第
    3項後段，裁定如主文。
中　　華　　民　　國　　111 　年　　7 　　月　　 19 　日
                  民事第一庭  法　官　李桂英
以上正本係照原本作成
如對本裁定抗告須於裁定送達後10日內向本院提出抗告狀，並繳
納抗告費新臺幣1,000元
中　　華　　民　　國　　111 　年　　7 　　月　　 19 　日
                              書記官　劉士筠